臺灣板橋地方法院刑事判決　　　　　　　 94年度訴字第391號
公　訴　人　臺灣板橋地方法院檢察署檢察官
被　　　告　丙○○
　　　　　　甲○○
上列被告等因違反臺灣地區與大陸地區人民關係條例案件，經檢
察官提起公訴（九十四年度偵字第五四三號），本院判決如下：
    主  文
丙○○共同藏匿犯人，累犯，處有期徒刑陸月，如易科罰金，以
參佰元折算壹日。
甲○○無罪。
    事  實
一、丙○○於民國八十六年間因違反藥事法、麻醉藥品管制條例
    等案件，經台灣高等法院以八十六年度上訴字第三七二七號
    各判處有期徒刑一年，應執行有期徒刑一年十月（第一、二
    案）；又於八十五年間因偽造文書案件，經本院以八十六年
    度訴緝字第一三四號判處有期徒刑三月（第三案）；再於八
    十六年間因傷害案件，經台灣高等法院以八十六年度上易字
    第五四六九號判處有期徒刑六月，如易科罰金，以三百元折
    算一日（第四案）；復於八十七年間因違反藥事法案件，經
    台灣高等法院以八十六年度上訴字第四七六三號判處有期徒
    刑八月（第五案）；以上五案件經檢察官聲請定應執行有期
    徒刑三年，於九十二年二月二十二日縮短刑期執行完畢，猶
    不知悔改。丙○○明知大陸地區人民非經主管機關內政部警
　  政署入出境管理局之許可，不得進入台灣地區，亦明知于香
    菊、廖丹陽、周小燕、劉洋及金芝（均經檢察官依職權另為
    不起訴處分）等五人，係由不詳姓名之「人蛇集團」成員於
    九十三年十二月二十六日下午五時至六時許間，自大陸地區
    福建省平潭縣某處海灘以船籍不詳之木殼船搭載出海，經在
    海上換搭二次船後，於九十二年十二月二十八日某時，在台
    灣北部某處海岸偷渡上岸，再由姓名年籍不詳之成年男子駕
    駛車號不詳之小客車，後換搭箱型車之方式，前往台北縣蘆
    洲市○○路六四五號七樓（丙○○提供之住處）藏匿之大陸
    地區人民，係未經向內政部警政署入出境管理局申請入境許
    可，而偷渡入境台灣地區之大陸地區人民，為違反國家安全
　　法屬治安機關亟思逮捕之犯人。竟仍與上開不詳真實姓名之
　  「人蛇集團」成員，基於藏匿犯人之犯意聯絡，提供上址住
    處並負責看管，以躲避治安機關之逮捕。嗣於九十三年十二
    月二十九日下午二時許，在上址為警循線查獲，並扣得丙○○、甲○○（詳下無罪部分）之手機ＳＩＭ卡各一枚。
二、案經行政院海岸巡防署海岸巡防總局北部地區巡防局移送臺
    灣板橋地方法院檢察署檢察官偵查起訴。
    理  由
壹、丙○○有罪部分：
一、訊據被告丙○○於本院審理中固坦承於右揭時地，在其租屋
    處查獲五名偷渡入境大陸地區人民之事實不諱，但矢口否認
    被訴藏匿人犯之犯行，辯稱：伊係向不詳姓名綽號「小方」
    之友人分租該屋，當日偕同友人甲○○返家後即見五名大陸
    女子在場，伊當時並不知該五名女子係偷渡入境之大陸人地
    區人民，亦未同意提供場地供藏匿云云。惟查，于香菊、廖
　　丹陽、周小燕、劉洋及金芝等五人，係未經向內政部警政署
　  入出境管理局申請入境許可，於九十三年十二月二十六日下
    午五時至六時許間，自大陸地區福建省平潭縣某處海灘出海
    ，於九十二年十二月二十八日，在台灣北部某處海岸登陸上
    岸，為違反國家安全法偷渡入境台灣地區之大陸地區人民，
    業據證人于香菊、廖丹陽、周小燕、劉洋、金芝等五人在警
    詢中證述在卷，互核一致，則其五人係治安機關亟思逮捕之
    犯人甚明。又台北縣蘆洲市○○路六四五號七樓，係被告丙○○之住處，亦據其自承在卷，若未得其同意，他人何得自
    由進入。況本案為警查獲時，僅被告丙○○及前往訪友之甲○○（詳下無罪部分）在場，自深夜起迄查獲時止，在埋伏
    守候期間未見其他人員出入等情，此亦據證人即前往查緝之
    警員乙○○到庭證述綦詳，若依被告丙○○所言，該人蛇集
    團成員竟將甫偷渡上岸之人任意留置該處，卻未令人看管，
    顯與常情相違。且「人蛇集團」成員大費周章自大陸輾轉安
    排交通工具偷渡，其中時間銜接，路線安排，及上岸後安置
    處所，應均經事先排定，否則稍有失誤，極易為治安機關查
    獲，是被告丙○○之住處係事先安排，應可認定，若被告丙○○未與該集團成員有犯意聯絡，行為分擔，該集團成員豈
    甘冒此風險，是被告丙○○對藏匿偷渡女子之事當係事先知
    情，並得其同意。至被告丙○○所辯係向「小方」分租房屋
    ，惟未提出年籍資料供本院傳喚調查，自難執其空言主張而
    為有利被告丙○○之認定。是被告丙○○所辯不知情乙節，
    顯屬事後卸責之詞，不足採信。本案事證明確，被告丙○○
    藏匿人犯之犯行洵堪認定。
二、核被告丙○○所為，係犯刑法第一百六十四條第一項之藏匿
    人犯罪。被告丙○○以一行為藏匿于香菊、廖丹陽、周小燕
    、劉洋及金芝五名犯人之犯行，僅侵害一國家搜查權之法益
    ，為單純一罪。被告丙○○與不詳年籍之「人蛇集團」成年
    男子間，就藏匿犯人部分之犯行，有犯意之聯絡，行為之分
    擔，為共同正犯。又被告丙○○有事實欄所載之前科，於九
　　十二年二月二十二日縮短刑期執行完畢，有台灣高等法院被
　  告全國刑案紀錄表、台灣板橋地方法院檢察署刑案資料查註
    記錄表各一紙在卷可稽，其於刑之執行完畢後五年內，再犯
    有期徒刑以上之刑之本罪，為累犯，應依刑法第四十七條之
    規定加重其刑。爰審酌被告丙○○犯罪之動機、目的、手段
    ，所藏匿之人犯多達五人，人犯甫偷渡上岸未久即為警查獲
    ，尚未有其他危害社會治安之犯行，犯罪所生之危害，及犯
    罪後態度等一切情狀，量處如主文所示之刑，並諭知易科罰
    金之折算標準，以資懲儆。至扣案之手機ＳＩＭ卡，並無證
    據證明與本案藏匿犯人之犯罪相關，自毋庸為沒收之宣告。
三、公訴意旨又謂：被告丙○○與不詳姓名之「人蛇集團」成員
    ，基於使大陸地區人民非法進入台灣地區之犯意聯絡，於九
    十三年十二月二十六日下午五時至六時許，安排大陸地區人
    民于香菊、廖丹陽、周小燕、劉洋、金芝等五人，自大陸地
    區福建省平潭縣搭船出海，經在海上換搭二次船後，於九十
    二年十二月二十八日，在台灣北部某處海岸偷渡上岸，因認
    被告丙○○此部分行為另違反台灣地區與大陸地區人民關係
    條例第十五條第一款之規定，應依同條例第七十九條第一項
    論處。公訴人認被告丙○○涉有此部分犯行，無非以大陸地
    區人民于香菊等人在警詢中之證詞，為其主要論據。
四、經查，被告丙○○自警詢時起，即堅決否認此部分犯行。而
    使大陸地區人民偷渡入境及藏匿偷渡入境之人，係二不同之
    犯罪行為，被告丙○○在坐落台北縣蘆洲市○○路六四五號
    七樓住處，因與偷渡人境之大陸地區人民同處一室為警查獲
    ，此固可證明其有藏匿犯人之罪責，但當時于香菊等人業已
    偷渡入境完成，則能否以此遽論被告丙○○另有安排偷渡之
    行為，已非無疑。又細譯證人于香菊、廖丹陽、周小燕、劉
    洋、金芝等五人在警詢中之筆錄內容，均僅陳述如何自大陸
    出海迄在台登陸之交通路線，對安排偷渡之人及其中駕駛車
    、船之人，均無所知。而證人乙○○亦證稱：在被告返家後
    ，未見他人進出等語，則大陸偷渡女子應早已在其住處，並
    非被告丙○○載送至現場，此外亦無證據可認被告丙○○對
    偷渡入境之犯罪部分與「人蛇集團」成員間有犯意之聯絡，
    行為分擔，不能證明此部分犯罪，本應為無罪之諭知，惟公
    訴人認被告丙○○此部分犯行有方法結果之牽連關係，爰不
    另為無罪之判決。
五、台灣板橋地方法院檢察署九十四年度偵字第一一六０六號移
    送併案意旨略謂：被告丙○○與「人蛇集團」成員基於共同
    犯意聯絡，於九十三年九月十日安排大陸女子「陳美芳」自
    福建平潭偷渡入境台灣地區，並由被告丙○○提供台北縣蘆
    洲市某處藏匿，並由綽號「大衛」、「眼鏡文」、「可樂」
    、「偉哥」等人載送至各地賣淫。案經行政院海岸巡防署海
　　岸巡防總局中部地區巡防局移送臺灣雲林地方法院檢察署檢
　  察官，呈請台灣高等法院檢察署檢察長令轉台灣板橋地方法
    院檢察署檢察官偵查，認與前開藏匿人犯之犯行為連續犯、
    牽連犯關係，移送本院併案審理。惟查，刑法上連續犯之成
    立，其主觀上須出於「概括之犯意」。所謂「概括之犯意」
    ，係指多次犯罪行為自始均在一個預定犯罪計劃以內，出於
    主觀上始終同一犯意之進行。若嗣後另有新犯意發生，縱其
    所為手段相同，所犯為同一罪名，究非連續其初發之意思，
    即不能謂成立連續犯。本案被告丙○○於本院審理中，堅決
    否認併案部分之犯行，辯稱：伊非陳美芳所指之人，亦未為
    併案之犯行云云。是縱認此部分併案之事實確係被告丙○○
    所為，亦非被告丙○○基於預定犯罪計劃內之概括犯意行為
    ，併案部分與本案即無連續犯之裁判上一罪關係（亦無牽連
    犯關係），本院無從併予審理，應退由台灣板橋地方法院檢
    察署檢察官依法偵查，另為適法之處理，附此敘明。
貳、甲○○無罪部分：
一、公訴意旨另謂：被告甲○○與丙○○（詳上有罪部分）明知
    大陸地區人民非經主管機關內政部警政署入出境管理局之許
　　可，不得進入臺灣地區，竟與不詳之「人蛇集團」成員基於
　  犯意之聯絡，於九十三年十二月二十六日下午五時至六時許
    間，由不詳之人蛇集團成員，自大陸地區福建省平潭縣某處
　　海灘以船搭載大陸地區人民于香菊、廖丹陽、周小燕、劉洋
 　 及金芝等五人出海，於九十二年十二月二十八日，在台灣北
    部某處海岸偷渡上岸，並藏匿在台北縣蘆洲市○○路六四五
    號七樓。案經行政院海岸巡防總署北部地區巡防局移送台灣
　　板橋地方法院檢察署檢察官偵查起訴，因認被告甲○○涉有
　  刑法第一百六十四條第一項及台灣地區與大陸地區人民關係
    條例第七十九條第一項之罪嫌。
二、公訴人認被告甲○○涉犯上揭罪嫌，無非以證人于香菊、廖
    丹陽、周小燕、劉洋、金芝等五人在警詢中之指訴，為其主
    要論據。
三、按犯罪事實應依證據認定之，無證據不得認定犯罪事實；又
    不能證明被告犯罪者，應諭知無罪之判決，刑事訴訟法第一
    百五十四條第二項、第三百零一條第一項，分別定有明文。
    次按事實之認定，應憑證據，如未能發現相當證據，或證據
    不足以證明，自不能以推測或擬制之方法，以為裁判基礎；
    又認定不利於被告之事實，須依積極證據，苟積極證據不足
    為不利於被告事實之認定時，即應為有利於被告之認定，更
    不必有何有利之證據，最高法院四十年台上字第八六號、三
    十年上字第八一六號著有判例可稽。訊據被告甲○○固坦承
    於上揭時地與大陸地區女子同為警查獲之事實不諱，但堅決
    否認被訴之犯行，辯稱：伊僅係前往上址找友人丙○○，不
    知屋內大陸女子何來等語。
四、經查，被告甲○○供稱：伊係於前一日晚上前往被告丙○○
    之住處找丙○○，伊與丙○○都有開車，當日伊先開車載丙○○前往附近網咖遊玩，凌晨返回丙○○住處時，丙○○先
    上樓，伊在停車時不慎將車鑰匙掉到水溝，始上樓向丙○○
    借車返回伊住處拿取備用鑰匙，約上午七、八時許，再返回
    現場將車還給丙○○，並將自己的車開走，約中午過後，伊
    又前往丙○○住處，旋遭警查獲等語。而同案被告丙○○亦
    供稱：伊與甲○○在網咖遊玩，至凌晨四時許返家，被告甲○○未住該處等語。另證人乙○○亦證稱：因有人檢舉該處
    有偷渡犯藏匿，伊於當天凌晨二時許即在現場大樓下面守候
    ，不知道幾點的時候，發現被告丙○○、甲○○開車到現場
    ，該處是大樓，凌晨出入的人不多，被告甲○○係最後一個
    進去，不久即出來並離開，直到隔日早上被告甲○○才返回
    現場，係在送便當的之後進入的等語，互核大致相符。又細
    譯證人于香菊、廖丹陽、周小燕、劉洋、金芝等五人在警詢
    中之筆錄內容，均僅陳述渠等如何自大陸出海迄在台登陸之
    交通路線，對安排偷渡之人及其中駕駛車、船之人，均無所
    知。而被告甲○○顯係臨時在場為警查獲，已如上述，自難
    單憑查獲時被告甲○○在場，遽認其涉犯公訴人所指之罪。
    此外，復查無其他積極證據可認被告甲○○犯罪，爰依首開
    法條規定及判例意旨，諭知被告甲○○無罪之判決。
據上論斷，應依刑事訴訟法第二百九十九條第一項前段、第三百
零一條第一項前段，刑法第二十八條、第一百六十四條第一項、
第四十七條、第四十一條第一項前段，罰金罰鍰提高標準條例第
一條前段、第二條，判決如主文。
本案經檢察官侯名皇到庭執行職務。
中　　華　　民　　國　　94　　年　　9 　　月　　22　　日
                          臺灣板橋地方法院刑事第一庭
                              審判長法　官　鄭　水　銓
                                    法　官　陳  福  來
                                    法　官　廖  怡  貞
以上正本證明與原本無異。
如不服本判決，應於判決送達後十日內，向本院提出上訴狀。
                                    書記官　張  文  惠
中　　華　　民　　國　　94　　年　　9 　　月　　29　　日
附錄本案論罪科刑法條全文：
刑法第一百六十四條
藏匿犯人或依法逮捕、拘禁之脫逃人或使之隱避者，處二年以下
有期徒刑、拘役或五百元以下罰金。
意圖犯前項之罪而頂替者，亦同。
